【裁判字號】    99,訴,168
【裁判日期】    990622
【裁判案由】    台灣地區與大陸地區人民關係條例等
【裁判全文】
臺灣宜蘭地方法院刑事判決               99年度訴字第168號
公  訴  人  臺灣宜蘭地方法院檢察署檢察官
被      告  甲○○  44歲民.
上列被告因偽造文書案件，經檢察官提起公訴（99年度偵字第13
95號），嗣於本院準備程序進行中，被告先就被訴事實為有罪之
陳述，經裁定進行簡式審判程序，本院判決如下：
    主  文
甲○○共同犯行使使公務員登載不實文書罪，處有期徒刑捌月，
減為有期徒刑肆月，如易科罰金，以銀元參佰元即新臺幣玖佰元
折算壹日。緩刑肆年。
    犯罪事實及理由
一、犯罪事實：
    甲○○係大陸地區人民，明知非經許可不得進入臺灣地區，
    其為達成入境臺灣地區打工賺錢之目的，竟委請大陸地區陳
    姓、王姓二位成年男子（真實年籍不詳）代為尋找假結婚之
    對象，嗣經由陳姓、王姓男子之安排下，乙○○（由本院另
    行審結）答應與甲○○假結婚，甲○○乃支付人民幣六萬元
    予陳姓、王姓男子及乙○○。甲○○與陳姓、王姓男子及乙
    ○○遂基於行使使公務員登載不實公文書之犯意聯絡，先由
    甲○○與乙○○於民國92年6月30日在大陸地區福建省福州
    市辦理虛偽之結婚，並取得福建省福州市公證處（2003）榕
    公證內民字第8287號結婚公證書，乙○○隨即返回臺灣，並
    於92年7月17日持業經財團法人海峽交流基金會驗證之大陸
    地區結婚公證書等文件，至臺北市士林區戶政事務所，填具
    結婚登記申請書，申請辦理結婚之戶籍登記，致使不知情之
    戶政事務所承辦人員於形式審查後，即將乙○○與甲○○結
    婚之不實事項，登載於其職務上所掌管之戶籍登記簿、戶籍
    謄本等公文書上，並據以發給乙○○業經登載上開不實事項
    之戶籍謄本。乙○○隨即於92年7月17日持前述載有不實結
    婚登記內容之戶籍謄本等文件，至內政部警政署入出境管理
    局（現已改制為內政部入出國及移民署），填具大陸地區人
    民進入臺灣地區旅行證申請書等資料，以配偶來台探親之不
    實理由，向入出境管理局申請甲○○進入臺灣地區，嗣經入
    出境管理局承辦公務員為實質審查後，誤為核准而發給甲○
    ○中華民國臺灣地區旅行證，甲○○便持上開中華民國臺灣
    地區旅行證，於92年8月21日自桃園中正國際機場進入臺灣
    地區。甲○○與陳姓、王姓男子及乙○○即以此方式行使前
    揭使公務員登載不實之戶籍謄本公文書，足以生損害於臺北
    市士林區戶政事務所對戶籍資料及人民身分關係管理之正確
    性、入出境管理局對於大陸地區人民進出管制之正確性。嗣
    甲○○於99年2月3日在台北縣板橋市○○路10號2樓為員警
    查獲逾期居留及違法工作後，始為警循線查知上情。案經內
    政部入出國及移民署專勤事務第一大隊臺北縣專勤隊報請臺
    灣宜蘭地方法院檢察署檢察官偵查起訴，嗣於本院準備程序
    進行中，被告先就被訴事實為有罪之陳述，經裁定進行簡式
    審判程序。
二、證據：
（一）被告甲○○於警詢、檢察官偵訊及本院審理時之自白。
（二）臺北市士林區戶政事務所99年3月3日北市戶資字第099302
      24500號函附之結婚登記申請書、財團法人海峽交流基金
      會（92）核字第035594號證明書、福建省福州市公證處（
      2003）榕公證內民字第8287號結婚公證書、戶籍謄本各一
      件。
（三）大陸地區人民進入臺灣地區保證書、中華人民共和國居民
      身分證、大陸地區人民進入臺灣地區旅行證申請書各一件
      。
（四）福建省福州市民政局閩榕民婚字第W0000000號結婚證書一
      件。
（五）中華民國旅行證、出境登記表各一件。
（六）協議書一件。
（七）戶籍證明函一件。
（八）大陸地區人民申請來台查詢資料一件。
（九）流動人口登記聯單一件。
（十）乙○○個人戶籍查詢資料、入出境查詢資料各一件。
三、按95年7月1日生效施行之刑法第2條第1項規定「行為後法律
    有變更者，適用行為時之法律。但行為後之法律有利於行為
    人者，適用最有利於行為人之法律」，本件被告甲○○行為
    後，刑法第28條、第33條、第41條業於95年7月1日修正生效
    施行，罰金罰鍰提高標準條例第2條之規定則自同日刪除，
    經查：
（一）修正前刑法第28條規定「二人以上共同實施犯罪之行為者
      ，皆為正犯。」，修正後同法條則規定「二人以上共同實
      行犯罪之行為者，皆為正犯。」，依其修正理由所述，修
      正後之規定在於排除「陰謀共同正犯」、「預備共同正犯
      」。因本件被告共同犯罪之部分，均不屬於「陰謀共同正
      犯」、「預備共同正犯」之範疇，不論新、舊法均應論以
      共同正犯，對被告並無較有利或較不利之情形。
（二）修正前刑法第33條第5款規定罰金為銀元一元以上，換算
      為新臺幣後，為新臺幣三元以上。修正後同條款則規定「
      罰金：新臺幣一千元以上，以百元計算之。」。是比較新
      舊法之結果，新法並非較有利於被告。
（三）依修正前刑法第41條第1項前段及罰金罰鍰提高標準條例
      第2條之規定，易科罰金之折算標準，應以銀元三百元折
      算一日，經換算為新臺幣後，應以新臺幣九百元折算為一
      日。修正後刑法第41條第1項前段則規定「犯最重本刑為
      五年以下有期徒刑以下之刑之罪，而受六個月以下有期徒
      刑或拘役之宣告者，得以新臺幣一千元、二千元或三千元
      折算一日，易科罰金。」。是比較新舊法之結果，新法並
      非較有利於被告。
（四）綜合上開新舊法比較之結果，顯然新法並非較有利於被告
      甲○○，依前揭刑法第2條第1項規定，本件即應適用行為
      時法即95年7月1日修正生效施行前之刑法及罰金罰鍰提高
      標準條例第2條之規定，合先敘明。
四、核被告甲○○之所為，係犯刑法第216條、第214條之行使使
    公務員登載不實文書罪。被告所犯使公務員登載不實文書之
    低度行為，為行使之高度行為所吸收，不另論罪。被告甲○
    ○與陳姓、王姓男子及乙○○間，就行使使公務員登載不實
    文書之犯行，互有犯意聯絡，行為分擔，應論以共同正犯。
    茲審酌被告甲○○之素行、智識程度；犯罪之動機、目的、
    手段；以形式上合法之假結婚方式，行使使公務員登載不實
    文書，而非法進入臺灣地區，所為對於我國戶政管理及政府
    對於大陸地區人民進入臺灣地區管制所造成之傷害非輕；犯
    後態度等一切情狀，酌情量處被告甲○○有期徒刑八月，且
    依中華民國九十六年罪犯減刑條例第2條第1項第3款規定，
    減刑為四月，併依同條例第9條之規定，諭知如易科罰金，
    以銀元三百元即新臺幣九百元折算一日，以示警懲。末查，
    被告甲○○前未曾因故意犯罪受有期徒刑以上刑之宣告，此
    有臺灣高等法院被告前案紀錄表一件在卷可稽，其雖因一時
    失慮致罹刑章，惟自遭警方查獲後，其已收容於宜蘭收容所
    ，迄今已逾四個月，故經此偵、審教訓後，其當知警惕而無
    再犯之虞，故本院認所宣告之刑以暫不執行為適當，爰併宣
    告緩刑四年，以啟自新。
五、應適用之法條：
（一）刑事訴訟法第273條之1第1項，第299條第1項前段、第310
      條之2、第454條。
（二）現行刑法第2條第1項、第216條、第214條、第74條第1項
      第1款，95年7月1日修正生效前刑法第28條、第41條第1項
      前段，95年7月1日刪除前罰金罰鍰提高標準條例第2條，
      現行法規所定貨幣單位折算新臺幣條例第2條，刑法施行
      法第1條之1，中華民國九十六年罪犯減刑條例第2條第1項
      第3款、第7條、第9條。
六、本判決係依刑事訴訟法第310條之2、第454條製作，依法得
    僅記載當事人欄、主文、犯罪事實、證據名稱以及應適用之
    法條，其中犯罪事實、證據及應適用之法條，並得逕行引用
    檢察官起訴書所載。
七、如不服本件判決，得自收受送達之日起10日內，向本院提起
    上訴。
本案經檢察官劉憲英到庭執行職務。
中    華    民    國    99    年    6     月    22    日
                  刑事第二庭法  官  劉家祥
以上正本證明與原本無異。
如不服本判決應於收受本判決後10日內向本院提出上訴書狀，並
應敘述具體理由。若未敘述理由者，應於上訴期間屆滿後20日內
向本院補提理由書狀（均須按他造當事人之人數附繕本）。
                            書記官  葉書毓
中    華    民    國    99    年    6     月    22    日
附錄本案論罪科刑法條：
中華民國刑法第216條
行使第210條至第215條之文書者，依偽造、變造文書或登載不實
事項或使登載不實事項之規定處斷。
中華民國刑法第214條
明知為不實之事項，而使公務員登載於職務上所掌之公文書，足
以生損害於公眾或他人者，處3年以下有期徒刑、拘役或5百元以
下罰金。
中華民國刑法施行法第1條之1
中華民國九十四年一月七日刑法修正施行後，刑法分則編所定罰
金之貨幣單位為新臺幣。
九十四年一月七日刑法修正時，刑法分則編未修正之條文定有罰
金者，自九十四年一月七日刑法修正施行後，就其所定數額提高
為三十倍。但七十二年六月二十六日至九十四年一月七日新增或
修正之條文，就其所定數額提高為三倍。

司法院資訊處製作；財團法人民間司法改革基金會備份。
